【裁判字號】    97,訴,191
【裁判日期】    970820
【裁判案由】    營業稅
【裁判全文】
高雄高等行政法院判決
                                     97年度訴字第00191號
                              .
原      告  興龍實業股份有限公司
代  表  人  甲○○
訴訟代理人  趙培宏  律師
被      告  財政部台灣省南區國稅局
代  表  人  乙○○  局長
訴訟代理人  丁○○
            丙○○
上列當事人間營業稅事件，原告不服財政部中華民國97年1月3日
台財訴字第09600514830號、97年1月10日台財訴字第0960053895
0號訴願決定，提起行政訴訟，本院判決如下：
    主  文
原告之訴駁回。
訴訟費用由原告負擔。
    事實及理由
一、緣原告經台灣高等法院檢察署（下稱高檢署）查獲，於民國
    89年11月至91年5月間、91年5月至92年5月間進貨，金額合
    計為新台幣（下同）249,373,371元（89年2,242,200元、90
    年217,525,684元及91年29,605,487元）及400,684,064元（
    91年242,721,713元及92年157,962,351元），未依規定取得
    合法憑證，卻取具非實際交易對象有限責任台灣省第二資源
    回收物運銷合作社（下稱二資社）開立之統一發票152張及2
    28張，充作進貨憑證申報扣抵銷項稅額，致分別逃漏營業稅
    12,468,683元及20,034,241元，乃通報原告審理違章成立，
    初查除分別核定補徵營業稅額12,468,683元及20,034,241元
    外，並就89年11月至91年5月間進貨部分經減除89年11月至
    90年9月11日間已逾核課期間之進貨金額158, 434,906元後
    之進貨總額90,938,465元，處5％罰鍰計4,546,923元〔即（
    249,373,371元－158,434,906元）×5％＝4,546,923元〕；
    另91年5月至92年5月間進貨部分，經減除91年5月至91年7月
    22日已於核課期間之進貨金額38,544,390元後之進貨總額36
    2,139,674元，處5％罰鍰計18,106,983元〔即（400,684,06
    4元－38,544,390元）×5％＝18,106,983元〕。原告不服，
    分別申請復查，未獲變更，提起訴願，亦遭決定駁回，遂合
    併提起本件行政訴訟。
二、本件原告之主張：
甲、程序部分：
（一）按行政訴訟法第4條第1項規定：「人民因中央或地方機關
      之違法行政處分，認為損害其權利或法律上之利益，經依
      訴願法提起訴願而不服其決定，或提起訴願逾3個月不為
      決定，或延長訴願決定期間逾2個月不為決定者，得向高
      等行政法院提起撤銷訴訟。」故原告經提起訴願而不服其
      決定，依法提起本件行政訴訟，於法並無不合。
（二）次按「對於同一被告之數宗訴訟，除定有專屬管轄者外，
      得向就其中一訴訟有管轄權之法院合併提起之。」民事訴
      訟法第248條定有明文。又行政訴訟法第115條亦明定，民
      事訴訟法第248條之規定於行政訴訟通常訴訟程序之起訴
      一節準用之。系爭行政處分均係被告核定補繳營業稅款並
      處罰鍰，且均係被告作成，自屬同一被告之數宗訴訟無疑
      ，且鈞院皆有管轄權。基於減省訴訟資源及避免相同之原
      因事實因分受不同審理可能產生判決歧異結果之考量，原
      告爰依行政訴訟法第115條準用民事訴訟法第248條之規定
      ，合併起訴，於法有據（台北高等行政法院90年度訴字第
      1184號判決參照）。
（三）原處分已逾法定5年之核課期間：
    1.按納稅義務人已依法於規定期間內申報繳納之稅捐，且無
      故意以詐欺或其他不正當方法逃漏稅捐者，核課期間為5
      年，稅捐稽徵法第21條第1項第1款定有明文。
    2.原告皆有依規定按時報繳營業稅，依稅捐稽徵法第21條第
      1項第1款之規定，被告分別於95年9月11日、96年7月22日
      始作成原處分，關於補徵89年11月至90年9月11日及91年5
      月至91年7月22日營業稅之部分，即已逾法定之5年核課期
      間，自不待言，原告爰提出核課期間業已屆滿之抗辯。
    3.查曄春有限公司（下稱曄春公司）及昆禹金屬有限公司（
      下稱昆禹公司），前遭財政部台灣省北區國稅局（下稱北
      區國稅局）分別以88年3月及8月間、88年3月至90年12月
      間，取具二資社所開立之統一發票作為進項憑證申報扣抵
      銷項稅額，而為補稅處分併處罰鍰，與本件情形完全相同
      。惟嗣經曄春公司及昆禹公司依法申請復查後，北區國稅
      局復查決定書均以已逾法定之5年核課期間，註銷或追減
      原先所核定之營業稅額及所處罰鍰。則本件自應作相同解
      釋，亦即經由廢棄物共同運銷制度取得進項憑證並非不正
      方法，故本件已逾5年之法定核課期間。被告遽予割裂，
      認定本件僅罰鍰部分已逾核課期間，惟未就營業稅部分一
      併減除89年11月至90年9月11日及91年5月至91年7月22日
      已逾核課期間之進貨金額158,434,906元、38,544,390元
      （減除後之進貨金額分別為90,938,465元、362,139,674
      元），確屬違法不當。
乙、實體部分：
（一）原告確係向二資社購進廢棄物並支付貨款予二資社：
    1.按加值型營業稅係針對交易中增加價值的部分課徵營業稅
      ，具有追補效果。亦即，歷次交易過程中縱未開立發票，
      ，如在最後一次交易開立統一發票，即可產生追補效果，
      將先前未繳的加值型營業稅一次追補。如歷次交易均有開
      立發票，由於前次交易之進項憑證可作為下次交易之扣抵
      稅額，故歷次交易之營業稅將可發生扣抵勾稽效果，亦即
      扣抵到最後一筆交易之稅額時，才是國家真正的稅收，且
      該次交易「銷項稅額」減除「進項稅額」之餘額，始為營
      業人之應納稅額。依上所述，顯見我國加值型營業稅課稅
      制度具有追補及扣抵勾稽效果之本質。
    2.次按，廢棄物之買賣，係經由拾荒者、小盤商、中盤商至
      大盤商逐層為之，參與交易流程之個人，均僅求現賣現結
      ，不願留下任何資料及提供交易憑證，更遑論據以申報個
      人一時貿易所得，致使廢棄物買賣自始即未能向出售者取
      得進項憑證，轉售時也就無法開出銷項憑證；且廢棄物需
      經逐層回收整理始具利用價值，類此均與一般貨物買賣之
      性質大相逕庭，如此將造成收購廢棄物之再生工廠或買受
      人無法順利取得進項憑證申報扣抵銷項稅額，致其不願承
      購，阻礙廢棄物之回收利用而增加社會成本。倘由最後銷
      貨予再生工廠之大盤商開立銷貨憑證，則基於上述我國加
      值型營業稅課稅制度本質所具之追補效果，其除需獨自負
      擔他人（包括社會大眾、拾荒者、小盤商、中盤商等）逐
      層買賣廢棄物所累積應納之全部稅捐（個人一時貿易所得
      ）外，尚需面對因累進稅率而造成租稅集中之情形，有違
      租稅公平原則，至為顯然。
    3.再按如查明營業人確有向台灣省廢棄物運銷合作社之社員
      購進廢棄物，並向該合作社支付貨款，其取得該合作社開
      立金額相符之統一發票作為進項憑證申報扣抵銷項稅額，
      於法尚無不合，應免依稅捐稽徵法第44條及行為時營業稅
      法第19條或第51條第5款規定補稅處罰，財政部86年3月18
      日台財稅第000000000號函附會議結論（一）揭示甚明。
      足見，若營業人確有向合作社之社員進貨，所取得合作社
      開立之統一發票即係合法之進項憑證。
（二）廢棄物運銷合作社之運作方式：
    1.為解決上述再生工廠或買受人無法取得進貨憑證及大盤商
      所面臨租稅集中處境之問題，並促使廢棄物買賣進入我國
      加值型營業稅體系內，乃由廢棄物運銷合作社居中機制，
      以共同運銷及攤提社員個人一時貿易所得之方式為之。換
      言之，即合作社委派司庫以社員名義買進廢棄物並代為支
      付款項後，經由共同運銷方式以合作社之名義售予再生工
      廠或買受人，由合作社據此開立發票給再生工廠或買受人
      作為進項憑證。合作社除負責按貨款及發票金額繳納百分
      之5營業稅外，並彙報歸課社員之一時貿易所得，以供稅
      捐機關扣繳社員之綜合所得稅，藉此完納廢棄物買賣之稅
      捐，且無損於國家稅收之正當性。
    2.司庫係合作社於各個地方收集站之代表，負責以合作社社
      員之名義買進廢棄物及代為支付款項，並由合作社歸課社
      員之個人一時貿易所得。另藉由共同運銷方式買賣廢棄物
      ，係以合作社為出賣人，由合作社開立統一發票予買受人
      ，作為買受人之進項憑證及合作社之銷項憑證，司庫並非
      營業主體，實際銷售貨物之營業主體係二資社。其後買受
      人將貨款匯入合作社帳戶，合作社再將款項歸還司庫，蓋
      司庫已先代墊以合作社社員名義買進廢棄物之款項。
    3.二資社之前身有限責任台灣省廢棄物運銷合作社（下稱廢
      合社）即係採上述廢棄物共同運銷制度，且二資社係承襲
      與廢合社相同之廢棄物共同運銷制度。
（三）財政部認定廢棄物共同運銷之交易方式係合法之完稅制度
      ：
    1.按「如查明營業人確有向台灣省廢棄物運銷合作社之社員
      購進廢棄物，並向該合作社支付貨款，其取得該合作社開
      立金額相符之統一發票作為進項憑證申報扣抵銷項稅額，
      於法尚無不合，．．．。」財政部86年3月18日台財稅第8
      61888061號函附會議結論（一）定有明文。且廢合社之司
      庫如兼具其他營利事業負責人之身分，其交付再生工廠之
      廢棄物，除調查單位移送之筆錄及報告書外，若尚無其他
      具體事證證明確係該營利事業銷售與再生工廠者，基於前
      述廢棄物回收與一般貨物買賣性質確有不同之考量，宜認
      定係該社社員共同運銷之廢棄物，依一時貿易所得，歸課
      社員之綜合所得稅，復為財政部87年7月14日台財稅第871
      953090號函附會議結論（二）載明。足見，財政部肯認經
      由廢棄物運銷合作社之居中機制，可以解決再生工廠或買
      受人無法取得合法進貨憑證之困難，並由合作社繳納營業
      稅及社員繳納綜合所得稅，完納廢棄物買賣之稅捐。
    2.此外，財政部體認要求每一基層拾荒者於轉售所收集廢棄
      物時均須開立統一發票，有其技術上之困難性，實屬不可
      能之事（故現行所得稅之制度准許每人每日出售廢棄物所
      得1千元以下免稅，亦毋庸申報），亦同意廢棄物買賣之
      統一發票應於合作社階段出現，俾簡化稽徵程序及減少繳
      納雙方困擾，並促使廢棄物買賣進入我國賦稅體系內。蓋
      廢棄物回收過程中，實際出售廢棄物有所得的人是社會上
      所有出售廢棄物之個人，包括逐層參與回收之個人回收業
      者、拾荒者及一般社會大眾。故二資社即透過歸課社員個
      人一時貿易所得之方式，攤提彼等應納稅捐。核其性質係
      在「集中所得」（將拾荒者、社會大眾之所得集中由社員
      申報）。
    3.因此，只要未涉及假買賣，確有交易事實存在，則在廢棄
      物共同運銷制度運作下，財政部即肯認二資社之前身廢合
      社以非實際從事廢棄物回收工作者申報個人一時貿易所得
      作為進項憑證，並無逃漏營業稅及營利事業所得稅之違章
      情事（財政部88年6月24日台財稅第881921502號函），財
      政部95年5月25日台財訴字第09500139880號、95年5月26
      日台財訴字第09500134240號、95年6月5日台財訴字第095
      00229670號訴願決定書更明白重申上情，認定廢合社82至
      84年度既有依規定申報繳納營業稅及歸課社員一時貿易所
      得之綜合所得稅，即無虛列營業成本或漏報銷售額等逃漏
      營業稅之違章情事，並據而撤銷北區國稅局依檢調單位查
      得資料所作成之重核復查決定，此即財政部所持之一貫立
      場。蓋，「廢棄物合作社是不是人頭，當然是人頭，不用
      人頭，統一發票制度就開不出來，財政部知道你們這種情
      形，同意讓你們用那種方式去組成合作社，．．．我們尊
      重你們這個制度，從營業稅的角度來看，從個人所得稅的
      角度來看都沒有逃漏稅．．．。」嗣北區國稅局第2次重
      核復查決定書即同此旨。
    4.由上可知，財政部係肯認基於廢棄物共同運銷制度而設立
      之合作社，若已依其所開立之統一發票金額按時繳納營業
      稅並歸課社員個人一時貿易所得，廢棄物買賣之稅捐即告
      完納（基於加值型營業稅課稅制度之追補特性），實際買
      賣廢棄物之人（包括最初之拾荒者、小盤商等乃至大盤商
      ）皆無逃漏稅捐之違章情事（營業稅由二資社繳納，所得
      稅集中由社員繳納，參諸財政部88年6月24日台財稅第881
      921502號函說明六），此即廢棄物共同運銷制度之核心本
      旨及存在基礎。
（四）財政部同意非合作社社員亦得參與廢棄物共同運銷制度：
    1.蓋，我國加值型營業稅制度既具有追補效果且基於廢棄物
      逐層買賣之特性，所謂「前面階段」當然包括非二資社之
      司庫或社員等實際從事廢棄物買賣之社會大眾或拾荒者，
      足見財政部係肯認得適用廢棄物共同運銷課稅制度者，不
      以具有二資社之司庫或社員身分為必要。
    2.依財政部87年台財稅第871953090號函附會議結論：「．
      ．．由於廢棄物之回收，多係透過個人到處收集後，再逐
      層集中交付再生工廠，其產業性質與一般貨物買賣殊有不
      同．．．。」足見，廢棄物回收與一般貨物買賣性質不同
      ，而與農產品交易相似，皆係由眾多的社會大眾、拾荒者
      逐層參與回收或由農民直接生產提供，再集中辦理運銷，
      以廢棄物運銷合作社或農民團體擔任營業主體，此即所謂
      共同運銷。最高行政法院83年度判字第1384號判決理由復
      明定：「．．．農民團體辦理農產品共同運銷、出售，其
      貨源凡係農民直接生產者，即符合共同運銷之範圍，並未
      規定需具有農會會員身分之農民所生產供應者。．．．共
      同運銷之認定重點乃在於貨源是否由農民直接生產所供應
      ，．．．，而不以是否為農會會員所供貨為認定之標準。
      」因此，依上開最高行政法院判決意旨，廢棄物共同運銷
      之重點應在於二資社所出售者，是否屬由社會大眾、拾荒
      者參與逐層回收之廢棄物。至於提供廢棄物者是否為廢棄
      物運銷合作社之社員，並非所論。換言之，非社員亦得參
      與廢棄物共同運銷制度。
    3.如前所述，在廢棄物共同運銷制度之實際運作下，司庫既
      以合作社社員之名義向基層拾荒者等非社員收購廢棄物，
      依代理之法律關係，財政部即肯認合作社歸課非實際從事
      廢棄物買賣之社員之個人一時貿易所得作為進項憑證，並
      無逃漏稅捐，此觀財政部88年6月24日台財稅第881921502
      號函說明六及財政部95年訴願決定書即明。換言之，財政
      部認同非社員得參與廢棄物共同運銷制度，司庫亦得代表
      合作社向非社員進貨。蓋，實際從事廢棄物買賣者，係以
      勞力賺取微薄利潤求生，彼等既不願留下任何資料，焉有
      加入合作社面臨租稅集中困境而另外負擔稅捐（即一時貿
      易所得）之理？且依憲法第14條規定，人民依法享有結社
      自由，自不能強迫彼等須加入合作社，亦無其他特別規定
      要求資源回收業者均需加入合作社（前財政部賦稅署人員
      王朝安於台灣高雄地方法院89年訴字第755號案件中係證
      述：「（是否規定個別資源回收業者需加入合作社？）沒
      有。」。在此情形下，若不以非實際從事資源回收工作者
      為合作社社員並歸課一時貿易所得，以作為合作社之進項
      憑證，豈不回歸原點，使合作社形同空轉，喪失其設立美
      意（解決再生工廠或買受人取得進項憑證之困難）！如此
      又何能使廢棄物買賣進入我國賦稅體系，完整國家稅收？
    4.因此，被告主張依財政部原先之規劃，合作社組成社員限
      於實際從事廢棄物買賣者，故本件王文龍及甲○○向非社
      員收購廢棄物，已有濫用廢棄物共同運銷制度之情事云云
      ，恣為曲解財政部之真意，漠視現實課稅環境之困難（基
      層拾荒者不願加入合作社！），委無可取。
（五）原告之代表人甲○○及王文龍係二資社之司庫（運銷班長
      ）且財政部認同司庫係二資社於各廢棄物收集站所設之分
      支機構，代表二資社收付款項及廢棄物：
    1.按，「如查明營業人確有向台灣省廢棄物運銷合作社之社
      員購進廢棄物，並向該合作社支付貨款，其取得該合作社
      開立金額相符之統一發票作為進項憑證申報扣抵銷項稅額
      ，於法尚無不合，．．．。」財政部86年3月18日台財稅
      第000000000號函附會議結論（一）定有明文。且「台灣
      省廢棄物運銷合作社之司庫如兼具其他營利事業負責人之
      身分，其交付再生工廠之廢棄物，．．．；而購進廢棄物
      之再生工廠，所取得該合作社開立金額相符之統一發票作
      為進項憑證申報扣抵銷項稅額部分，亦有前揭財政部86年
      3月18日之函送會議紀錄結論（一）之適用。」復為財政
      部87年7月14日台財稅第871953090號函附會議結論（二）
      所載明。可知營業人縱將廢棄物及款項交付予合作社之司
      庫，其所取得合作社開立之發票仍係合法之進項憑證，足
      見財政部肯認合作社仍為實際營業主體，司庫僅扮演一便
      利廢棄物買賣而代收代付之角色。且廢合社之司庫如兼具
      其他營利事業負責人之身分，其交付再生工廠之廢棄物，
      除調查單位移送之筆錄及報告書外，若尚無其他具體事證
      證明確係該營利事業銷售與再生工廠者，宜認定係該社社
      員共同運銷之廢棄物，依一時貿易所得，歸課社員之綜合
      所得稅；而購進廢棄物之再生工廠，所取得該合作社開立
      金額相符之統一發票作為進項憑證申報扣抵銷項稅額部分
      ，亦有前揭會議紀錄結論之適用。且亦可推知：
      (1)合作社司庫可身兼營利事業之負責人，代表合作社銷貨
        予營利事業。
      (2)合作社司庫交付再生工廠之廢棄物，均認定係社員共同
        運銷之廢棄物。亦即，再生工廠向合作社之司庫進貨，
        即係向社員進貨，乃合法取得合作社所開立之統一發票
        ，故有首揭財政部會議結論之適用且如此並無違背「運
        銷合作社不得經營非社員產品」之合作社法規定。
      (3)因合作社司庫交付予再生工廠之廢棄物，應認定係社員
        共同運銷之廢棄物，故歸課社員之綜合所得稅即屬完稅
        。
    2.承上所述，財政部台財訴字第0920039851號訴願決定書即
      明申「．．．惟類此案件經詢據本部賦稅署補充說明略以
      ：所謂『司庫』之性質，依據台灣省廢棄物運銷合作社87
      年6月4日之陳情書稱，司庫係該社各地回收場處理相關交
      易及款項收付人員，在外代表合作社收集及出售廢棄物，
      亦代表合作社支付及收受貨款。故司庫對外收取貨款，即
      代表廢合社收取貨款，．．．。」「．．．本件依上述本
      部賦稅署補充說明，如查明營業人確有向第二資合社之社
      員（司庫亦同）購進廢棄物，並向該合作社支付貨款，其
      取得該合作社開立金額相符之統一發票作為進項憑證，申
      報扣抵銷項稅額，即有免於補稅及處罰之適用，是否由該
      合作社直接收付廢棄物，則非所論。」益徵，財政部認同
      二資社之司庫於廢棄物共同運銷制度之運作下，係二資社
      於各廢棄物收集站之負責人，對外代表二資社以社員名義
      收集及出售廢棄物，並支付及收受貨款，乃二資社之分支
      機構（故廢棄物之收付不以實際經由二資社為必要且司庫
      毋庸具備社員身份）。上開案例受處分營利事業（吉揚金
      屬有限公司）之負責人亦係王文龍，與本件情形完全相同
      。
    3.同時，財政部88年6月24日台財稅第881921502號函說明五
      更載明，財政部86年3月3日及87年6月5日會議紀錄結論所
      指之司庫，乃合作社之分社或收集站之代表，此即實務一
      向之作法且為財政部所明知。因此，甲○○及王文龍係基
      於二資社之授權而代表二資社對外處理事務，此乃事實問
      題，不因內政部之函釋或司庫有無支薪或是否申報一時貿
      易所得而受影響。猶如公司授權某甲代表公司為法律行為
      ，不因某甲非公司員工且未支薪而影響其代表公司所為行
      為之效力，其理自明。故被告逕憑嗣後內政部92年10月23
      日內授中社字第0920088141號函釋，認定司庫係經合作社
      理事會通過任用之帳務處理人員，無權代表合作社對外處
      理事務乙節，顯然漠視廢棄物共同運銷制度之實際運作情
      形，有違上開財政部訴願決定書所持見解，與實質課稅原
      則不相適合。況，甲○○及王文龍既係二資社司庫，並非
      二資社社員，且實際上司庫係受二資社委託代為處理廢棄
      物買賣事務，其與二資社間並無僱傭關係存在，於制度上
      即無申報一時貿易所得或薪資所得之必要，則被告以甲○
      ○及王文龍未領取二資社各類所得，自不得使用二資社統
      一發票云云，所持論述亦倒果為因，殊有違誤。
    4.況最高行政法院88年度判字第1982號判決亦認定司庫不一
      定要是社員（該案例之司庫林明吉並非社員，仍有共同運
      銷制度之適用）。且於廢棄物共同運銷制度之實際運作下
      ，擔任二資社司庫之甲○○及王文龍係以社員名義向拾荒
      者購進廢棄物後，經由共同運銷，代表二資社出售予原告
      ，依代理之法律關係，確係符合二資社章程所定「辦理社
      員資源回收物共同運銷」之作業規範，並非辦理司庫共同
      運銷業務。因此，被告逕認非社員之司庫不可以辦理共同
      運銷且甲○○及王文龍並未實際辦理運銷班成員之資源回
      收物共同運銷云云，有悖於事實，洵有擅斷。
    5.又前內政部主管廢合社之官員錢金瑞組長亦表示：「按廢
      合社為便利各地社員集貨計，於省內各地區設置收集站，
      並就地委任『司庫』一人，職司要集貨、分裝、打包、交
      運、統計、資源回報、收款、付款等行政工作，司庫所從
      事者係合作社之業務項目，收集站之地位應屬廢合社之分
      支機構。」且二資社係承襲廢合社之共同運銷制度。因此
      ，司庫確係代表合作社收付廢棄物及款項。
    6.綜上所述，合作社之司庫於廢棄物共同運銷制度下，對外
      係代表廢棄物共同運銷合作社以社員名義收集及出售廢棄
      物，並支付及收受貨款。故司庫係合作社對外之代表。因
      此，甲○○及王文龍依上開財政部函釋見解，以二資社司
      庫之身分，代表二資社辦理本件共同運銷，即無不合。
（六）原告之實際交易對象係二資社：
    1.如上所述，甲○○及王文龍係二資社之司庫，在廢棄物共
      同運銷制度之實際運作下，本件實際之交易流程即甲○○
      及王文龍係以二資社司庫之身分，先代墊以二資社社員名
      義向拾荒者買進廢棄物之款項，其後甲○○及王文龍復代
      表二資社出售予原告，原告依二資社所開立統一發票之金
      額，將款項匯入二資社之銀行帳戶後，二資社即歸還甲○
      ○及王文龍先前代墊之款項。足見，原告不僅確有進貨之
      交易事實，且係向二資社購進廢棄物並支付貨款予二資社
      ，故二資社確係原告之實際交易對象，灼然甚明。因此，
      被告以原告雖有向二資社支付貨款，惟當日或次日隨即提
      領或轉存至王文龍銀行帳戶，認定原告並未實際支付貨款
      予二資社乙節，顯然僅就形式資金流向為斷，未予究明司
      庫角色與廢棄物共同運銷制度之實際運作情形，確非可採
      。況二資社係轉存款項至王文龍之銀行帳戶，並非原告之
      銀行帳戶。被告率予比附，恣為論斷，將二資社歸還王文
      龍個人之款項，視同為原告支付予二資社貨款之回流，殊
      非可採。
    2.又基於買賣雙方之資力及課徵之便利性，該交易之5％營
      業稅、手續費及其他程序費用由買受人（即原告）負擔，
      並不悖於契約自由原則，此有台灣高雄地方法院89年度訴
      字第755號刑事判決可供參照。被告遽認甲○○每2個月即
      轉匯當期銷售額0.6％社員費至二資社華僑銀行三重分行
      帳戶乙節（實則由原告支付，並非甲○○），確有擅斷。
    3.承上所述，向拾荒者購進廢棄物者，乃甲○○及王文龍以
      二資社司庫之身分，代表二資社而為，此進貨部分之營業
      主體係二資社，與原告無涉，兩者在性質上迥然有別，自
      不能率為比附。又，原告業已提示與二資社交易往來之相
      關佐證資料予被告供核，被告自可依該等帳證資料，逐一
      勾稽，查明原告確有向二資社進貨並支付貨款予二資社之
      事實，而非遽予割裂，僅認定原告有進貨事實，惟二資社
      並非原告之實際交易對象。因此，被告未予審酌甲○○及
      王文龍於廢棄物共同運銷制度中，向拾荒者買進廢棄物時
      所扮演之角色性質（司庫乃二資社之代表）及彼等與原告
      乃不同且獨立之交易主體，遽認原告無法提示足資證明確
      有支付貨款之相關證據以實其說，難認原告與二資社有實
      際交易事實云云，顯係斷章取義（蓋甲○○及王文龍並非
      代表原告直接向拾荒者購進廢棄物，而係代表二資社出售
      予原告。該進貨部分與原告無涉，原告並非營業主體），
      率將本件屬二資社之進貨行為視同為原告之營業行為，得
      出二資社並非原告實際交易對象之結論，確與廢棄物共同
      運銷制度之實際運作情形大相逕庭。被告所執之詞，容有
      速斷，洵非可採。
    4.另按「如查明營業人確有向台灣省廢棄物運銷合作社之社
      員購進廢棄物，並向該合作社支付貨款，其取得該合作社
      開立金額相符之統一發票作為進項憑證申報扣抵銷項稅額
      ，於法尚無不合，應免依稅捐稽徵法第44條及營業稅法第
      19條或第51條第5款規定補稅處罰。」財政部86年3月18日
      台財稅第000000000號函附會議結論（一）定有明文。又
      在廢棄物共同運銷制度之實際運作下，甲○○及王文龍（
      即二資社司庫）先以二資社社員名義買進廢棄物後，經由
      共同運銷方式售予原告，依代理（表）之法律關係，等同
      原告向二資社之社員購進廢棄物且由此亦可知，實際供貨
      者不以具有二資社社員身分為必要，灼然甚明。是以，過
      去於廢合社時期，與本案情形相同之營利事業（即營利事
      業向合作社之司庫購進廢棄物，惟被認定取得合作社所開
      立之統一發票乃非實際交易對象之進貨憑證，均與本件情
      形完全相同。）經行政救濟結果，均被認定其取得合作社
      所開立之統一發票，依上開財政部86年3月18日台財稅第8
      61888061號函附會議結論（一）所示，係合法之進項憑證
      （亦即經由廢棄物共同運銷制度，合作社確係營利事業之
      實際交易對象），不得依稅捐稽徵法第44條及營業稅法第
      19條之規定補稅處罰。二資社既承襲廢合社之共同運銷制
      度，本件自應作相同解釋。
    5.況財政部96年5月18日台財稅字第09604517070號函釋載明
      ，關於「未取得實際交易人進項憑證，取得二資社統一發
      票」之違章類型，解決方案乃應依財政部86年及87年函釋
      辦理，嗣財政部96年12月28日台財訴字第09600429840號
      訴願決定書更明白重申，營業人向二資社社員或運銷班長
      購進廢棄物，給付貨款予該社，以二資社開立金額相符之
      統一發票作為進項憑證，申報扣抵銷項稅額，依財政部86
      年及87年函釋之處理原則，營業稅符合免予補稅及處罰規
      定！是以，本件原告向二資社之司庫（即運銷班長）甲○
      ○及王文龍進貨並給付貨款予二資社，不得補稅處罰，足
      見被告有濫用權力之違法。
    6.綜上所述，在廢棄物共同運銷制度之實際運作下，原告確
      有向二資社進貨之事實，原告並非直接向拾荒者買進廢棄
      物且原告實際之交易對象係二資社，亦即原告確有向二資
      社社員進貨（甲○○及王文龍以二資社社員名義收取廢棄
      物後，另代表二資社出售予原告）並支付貨款予二資社（
      二資社係退還款項予司庫王文龍，並非原告，故原告支付
      之貨款自無回流之情形！），故原告取得二資社所開立金
      額相符之統一發票，憑之作為進項憑證申報扣抵銷項稅額
      ，即有財政部函釋見解之適用，並無不合。原告並無違反
      稅捐稽徵法第44條規定之情事。被告未予區分釐清，所執
      之詞確有違誤。
（七）原處分、復查決定暨訴願決定有違依法行政原則、平等原
      則、信賴保護原則及租稅法律主義，確屬違法不當：
    1.依財政部台財訴字第0920039851號訴願決定書認定營業人
      向二資社之司庫進貨並取得二資社所開立之統一發票以申
      報扣抵銷項稅額，並無逃漏稅捐，且上開案例（吉揚金屬
      有限公司）之負責人係王文龍，與本件情形完全相同。蓋
      ，本件與上開案例，均係營利事業指定其負責人擔任二資
      社之司庫，協助共同運銷廢棄物，且資金流程完全相同，
      均係營利事業付款予二資社後，二資社再返還司庫先前墊
      付款項，並無資金回流之情形。另稅捐稽徵機關均係以談
      話筆錄或調查筆錄作為核課之唯一依據，有違財政部87年
      7月14日台財稅第871953090號函附會議結論（三）意旨。
      另營利事業均係向二資社司庫購進廢棄物，二資社及其社
      員並未直接收付廢棄物。被告遽認二資社有人頭社員之情
      形，自無足取。因此，本件情形既與吉揚金屬有限公司之
      案例完全相同，均係營利事業向二資社之司庫購進廢棄物
      並向二資社支付貨款，取得二資社所開立金額相符之統一
      發票作為進項憑證，被告為何於本件持相反認定？足見，
      本件被告所持見解，恣對相同事件為不同處理，遽認原告
      逃漏營業稅，致不當侵 害原告之財產權，顯有悖於平等
      原則，於法未合。
    2.被告並未審酌上述有利於原告之財政部函釋見解及行政救
      濟案件，未就有利原告之情形一併注意，遽為不利原告之
      處分，足見被告所為，顯然有悖於行政程序法第9條及第
      36條之規定，與依法行政原則背道而馳，且被告無視於財
      政部所揭示之處理原則，對相同事件恣為不同處理且作成
      歧異判斷之決定，亦與行政程序法第6條規定所揭櫫之平
      等原則不相適合，同時被告復破壞原告基於信賴上揭財政
      部發佈函釋而參與廢棄物共同運銷交易行為之合理期待利
      益，有違信賴保護原則，肇生不當侵害原告財產權之情事
      ，足見被告所執之詞，尚有誤認，自屬違法不當。
    3.二資社已按期申報進、銷項資料並繳納營業稅，原告並無
      逃漏營業稅：
      按「．．．營業人取得非實際交易對象所開立之統一發票
      作為進項憑證申報扣抵銷項稅額者，縱開立統一發票者為
      虛設之公司行號而實際上無營業之實，茍其已依法申報繳
      納所開立統一發票應納之營業稅，則營業人之所為，尚無
      因而逃漏營業稅之情形，．．．。」最高行政法院85年度
      判字第493號判決要旨可資參照。又，財政部95年5月23日
      台財稅字第09504535500號函亦明定：「一、稽徵機關查
      獲營業人取得涉嫌虛設行號涉案期間開立之統一發票申報
      扣抵銷項稅額案件，仍應就交易雙方之進、銷貨情形覈實
      查核，不得逕按本部83年7月9日台財稅第831601371號函
      辦理，如無法查明營業人確無向其進貨，且該涉嫌虛設行
      號已依規定按期申報進、銷項資料，並按其應納稅額繳納
      者，應免予補稅處罰。二、本令發布日前之未確定案件，
      稽徵機關應儘速再予查核，依上開規定辦理。」因此，二
      資社既非虛設行號，其亦已依規定按時申報進、銷項資料
      並繳納營業稅，被告復自承原告確有進貨之事實，揆諸上
      開最高行政法院裁判及財政部函釋見解，依舉重明輕之法
      理，原告取得二資社所開立之統一發票作為進項憑證申報
      扣抵銷項稅額，即無逃漏營業稅之違章情事，至為顯然。
      足見，被告未予查明二資社確已依規定繳納營業稅，遽為
      處分，殊嫌速斷，亦有就同一交易事實重複課稅，違反憲
      法第19條所定租稅法律主義之情事，確非適法。
    4.被告僅據台灣板橋地方法院檢察署檢察官起訴書等刑事案
      件訴訟資料，認定二資社並非原告之實際交易對象，亦有
      擅斷：
      按，財政部87年7月14日台財稅第871953090號函附會議結
      論（三）載明：「有關調查單位所作之調查筆錄及移送報
      告書，僅供稽徵機關作為課稅之參考，非認定課稅之唯一
      依據，調查單位尊重稽徵機關就本案基於權責之處理。」
      該會議結論形成背景乃因當初調查單位於調查合作社案件
      時，認定有逃漏稅之情形，如稽徵機關認定合作社並無逃
      漏稅，將可能涉及違法失職，造成稽徵機關之莫大壓力，
      乃召開該會議，並邀集相關檢調機關共同研商，就上述問
      題達成結論，以資遵循。次按，「上開營業人作為進項憑
      證之統一發票，其開立者是否申報繳納營業稅，為營業人
      之所為是否構成逃漏稅款之要件，自應由稽徵機關負證明
      之責。」最高行政法院85年度判字第493號判決要旨定有
      明文。揆諸上開判決意旨，若稽徵機關認定人民有逃漏稅
      捐之違章事實存在，自應就其構成要件事實負舉證責任，
      至為顯然。復依上開財政部台財稅第871953090號函附會
      議結論（三），檢調單位查得資料不得作為稽徵機關認定
      課稅之唯一依據。又，「行政罰與刑罰之構成要件雖有不
      同，而刑事判決與行政處分，亦可各自認定事實。」最高
      行政法院75年判字第309號判例揭示甚明。準此以言，被
      告僅憑該等刑事案件訴訟資料，即予認定原告與二資社並
      無實際交易事實，並作為核課原告逃漏營業稅之唯一依據
      。足見，被告除未主動調查其他證據查明是否與事實相符
      外，復未依職責審酌上開有利原告之財政部函釋見解，完
      全與其背道而馳，並悖於上開最高行政法院判決及判例所
      示意旨，率採該等刑事案件訴訟資料為本件核課基礎，作
      成不利原告之處分，實有未盡調查能事之違法云云，聲明
      求為判決訴願決定及原處分均撤銷。
三、被告則以：
甲、本稅部分：
（一）查：
    1.二資社總經理吳招治等7人均明知依二資社章程規定，設
      籍在台灣省而實際從事資源回收運銷業務之非營利事業者
      之自然人，方得成為二資社之社員，且二資社須依社員實
      際交貨轉售之事實，據實開立統一發票，非社員之買賣固
      不得由二資社代開統一發票，無交易事實時，尤不得開立
      不實之銷項統一發票，幫助他人逃漏稅捐，又不論社員與
      否，依法亦均不得藉分散營業額度之方式，以規避當年度
      應納綜合所得稅之累進稅率，竟共同意圖為自己或他人不
      法之利益，並基於概括犯意之聯絡，自86年起，以二資社
      名義虛開統一發票交予資源回收業或再生廠作為進項憑證
      ，而由張清菠、李雪惠或所謂「運銷班長」對外介紹他人
      入社，對象既不限真正之供貨商，也不限須實際從事於資
      源回收運銷業務之人，偽充為二資社申報個人一時貿易所
      得之人頭，以逃避或分散各運銷班長或實際營業人之所得
      。吳招治表面上雖以二資社名義分函各回收業者或再生廠
      表示，歡迎其多購買二資社共同運銷之資源回收物，暗中
      則對之說明，需要多少發票均可以，不僅知悉各該業者之
      供貨商內多有不具社員身分者，更介紹非社員供貨，且為
      規避稅捐機關之查緝，改變廢合社時期之作法，由理事主
      席蕭永井親赴各運銷班長處，為渠等開立二資社之銀行帳
      戶，將存摺及印章交予各該所謂運銷班長存提使用，按所
      購買統一發票金額存入各該二資社帳戶，以製作虛偽之交
      易資金流程，以防於稅捐機關稽核時，偽充為交易資金流
      程之證明，經台灣板橋地方法院檢察署檢察官偵查終結，
      以91年度偵字第21609號、92年度偵字第4869號至第4872
      號及第4874號、95年度偵字第26063號及96年度偵字第539
      8號檢察官起訴書提起公訴在案。
    2.高檢署94年8月24日及96年1月23日檢紀智91查27字第2112
      5號、第37808號及第3186號函附二資社及原告案案情節略
      以，二資社、王文龍等運銷班長及原告於案關期間，涉及
      之不法情事分別為：(1)無運銷事實，由二資社販售統一發
      票予運銷班長所屬企業，案關之運銷班長並無給付貨款或
      代收代付或代二資社行使職權之情事。(2)雖有運銷事實，
      然以人頭社員或販售統一發票之作為幫助運銷班長逃漏稅
      ，案關之運銷班長並無與人頭社員共同運銷之情事，亦無
      代收代付或代二資社行使職權之事實。(3)張嘉裕等169人
      於87年至94年收受匯款資金資料，該資金疑似銷售不銹鋼
      廢料予原告、昕固金屬企業有限公司、吉楊金屬有限公司
      、新固企業有限公司、榮欣實業有限公司及景泉企業有限
      公司等6家公司，所收取之貨款有漏開銷貨發票之情事。
      原告等6家公司均係以不銹鋼廢料買賣為主要業務，其收
      集場亦均同設於股東楊基本經營之興固實業有限公司時所
      使用之台南市○○路○段81之2號收集場，且均共同使用該
      收集場場地、人員及機具設備。(4)原告等6家公司於系爭
      期間進貨時未向實際供貨人取具進項憑證，卻以共同經營
      人王文龍及甲○○名義加入二資社成為K027及K089運銷班
      長，假藉2運銷班長之名義，運銷不銹鋼廢料予原告等6家
      公司，藉以向二資社購買統一發票充當進項憑證；原告等
      6家公司除以統一發票金額（銷售額）之5％營業稅、0.2
      ％手續費，另行支付吳招治個人發票金額0.35％之社員費
      作為購買統一發票之對價。(5)原告為掩飾涉嫌未依法取得
      進項憑證之違章情事，乃偽作原告等6家公司資金流程，
      給付貨款存入其所持有並保管之華僑商業銀行（以下簡稱
      華僑銀行）府城分行二資社活期存款＃12440帳號（該帳
      戶係由二資社開戶後交由原告等6家公司共同經營人王文
      龍及甲○○保管並使用）後，隨即由公司會計人員以現金
      方式領出，作為原告等6家公司實際進貨時支付貨款之用
      ，一部分以現金方式直接支付，一部分以匯出匯款方式匯
      予供貨人。又原告等6家公司為避免稅捐稽徵機關查核，
      給付貨款予實際供貨人時，除以現金支付外，匯付貨款時
      ，尚要求供貨人自行填寫匯出匯款委託書，並以供貨人、
      供貨人親友名義匯款存入供貨人或供貨人親友之銀行帳戶
      等方式來支付貨款，意即以本人名義匯入其本人銀行帳戶
      內，企圖隱匿雙方交易與交易之事實。
    3.二資社之出納林淑娟於93年4月28日在高檢署第3辦公室調
      查筆錄稱，二資社運銷班長楊雅真（王文龍）及甲○○所
      屬運銷班成員悉數用吳招治召募人頭社員，且吳招治於94
      年3月22日在該署查緝黑金行動中心調查筆錄坦承林淑娟
      指認之事實無誤，並由其授權林淑娟按照二資社的銷貨金
      額來申報二資社社員的個人一時貿易所得，如果運銷班長
      沒有提供社員，則授權林淑娟以其與李雪慧等招募的社員
      來申報二資社所開立銷貨發票應申報之個人一時貿易所得
      ，分散渠個人之營業額，89年3月以前，要開立統一發票
      的司庫會將5％營業稅及0.2％手續費匯至二資社玉山商業
      銀行（以下簡稱玉山銀行）三重分行帳戶，0.6％人頭社
      員費匯至吳招治僑銀三重分行帳戶，自89年3月以後，不
      知何故0.6％人頭社員費改匯至二資社華僑銀行三重分行
      帳戶，且吳招治於94年3月22日在該署查緝黑金行動中心
      調查筆錄亦坦承，林淑娟指認之事實無誤，並由渠授權林
      淑娟按照二資社的銷貨金額來申報二資社社員的個人一時
      貿易所得，如果運銷班長沒有提供社員，則授權林淑娟以
      渠與李雪慧等招募的社員來申報二資社所開立銷貨發票應
      申報之個人一時貿易所得。
    4.吳招治於95年2月8日在高檢署訊問筆錄稱，二資社運銷班
      長王文龍有兼營利事業體的股東，故二資社要求王文龍運
      銷班原以其所屬營利事業體進貨來源對象的磅單改以該營
      利事業體銷貨給燁聯等再生廠之磅單取代以供二資社核對
      ，王文龍於87年至94年間之運銷交易，因其所屬營利事業
      體無法自實際進貨人取得進貨憑證統一發票，而轉向二資
      社取得統一發票作為原告之進貨統一發票，王文龍完全是
      因這個目的而加入運銷班。綜上，顯見二資社於系爭期間
      有無實際銷貨而虛偽開立不實統一發票與原告之情事。
（二）次查：
    1.依據王文龍於高檢署調查筆錄稱，知道自己為二資社「運
      銷班長」，並無支領該社薪資，因原告於買進白鐵時無法
      取得進貨統一發票，渠與甲○○加入二資社主要的目的是
      要取得統一發票作渠所經營之原告等5家公司（不含景泉
      企業有限公司，下同）的進貨發票，渠只是名義上加上二
      資社「司庫」，並無司庫相關的工作。二資社編列之運銷
      班成員明細是吳招治提供之人頭，並非實際供貨人，成員
      並不認識。
    2.甲○○於高檢署調查及詢問筆錄稱，(1)原告之股份中楊基
      本及宋濬宏的股份最多，王文龍擔任董事長，但是由渠等
      4人共同經營，原告向「販仔」（即回收業者）買進白鐵
      ，並無登記「個人資料」，亦未填寫「社員交貨登記卡」
      及「委託運銷表」等表格，原告因無法向販仔取得進項憑
      證，所以先後以王文龍及渠的名義加入二資社運銷班長的
      方式，以取得二資社統一發票。渠等所經營之企業於向販
      仔進貨，處理後再交給再生廠，係採買斷及賣斷方式交易
      ，自負盈虧。(2)渠與王文龍於87年至94年期間擔任二資社
      運銷班長期間，均未向二資社支領薪水，渠於91年1月29
      日加入二資社，89年並無擔任二資社運銷班長且亦無實際
      從事運銷買賣交易，原告之實際代表人是王文龍，渠因是
      原告的股東亦有參與決策經營，所以才以渠名義作為二資
      社運銷班長運銷，開立二資社的統一發票予原告，當時知
      道未具備二資社社員與運銷班長身分。(3)原告於89年11月
      2日即開始取得編號K089運銷班（即甲○○）所交付的二
      資社發票，是因認知當時原告買進的白鐵廢料是渠在負責
      ，且吳招治也說過非二資社社員亦可運銷；渠並無與吳招
      治為二資社運銷班編號K027及K089尋找社員來共同從事運
      銷。
    3.楊秀珍於高檢署調查筆錄稱，原告等5家公司共同使用台
      南市○○路○段81之2號收集場，伊在上開收集場擔任會計
      ，負責前往銀行辦理提款、存款及支付供貨商貨款事宜；
      原告等公司將款項匯入二資社華僑銀行府城分行二資社第
      12440號帳戶後，伊再將現金提領出來，上開帳戶款項收
      款、付款、轉帳是伊經手處理屬實；王文龍與甲○○授意
      由供貨人自行填寫匯款委託書，並以供貨人名義匯款至供
      指定之銀行帳戶，以此方式支付貨款之事實，貨款存入二
      資社設於華僑銀行府城分行帳戶，帳戶存摺是放公司，其
      使用二資社統一發票，需匯款支付營業稅5％、手續費0.2
      ％及人頭社員費0.6％，該人頭社員費係吳招治稱申報一
      時貿易所得用等語。惟據二資社章程第6條及第35條第2項
      規定，社員須為實際從事資源回收業者，又依該社報請目
      的事業主管機關內政部核備之「財務管理與運銷作業總論
      」第5章第2節資源回收物共同運銷作業辦法第2大點規定
      ，係由「社員」共同組成運銷班，設運銷班長一人，並由
      合作社支薪，社員將收集回收物送至運銷班後再銷售與再
      生廠，合作社據實開立統一發票向再生廠收款，扣除營業
      稅及手續費後之餘額，為應付供貨社員共同運銷貨款。職
      是，依前開作業總論及該社章程規定，係辦理社員共同運
      銷業務，並非辦理司庫或運銷班長共同運銷業務。
（三）又：
    1.依二資社內部電腦有關運銷班長銷貨開立發票予原告之明
      細表所載，原告於89年11月至91年5月間向非社員兼運銷
      班長甲○○進貨金額計249,7373,371元，稅額12,468,683
      元，合計262,206,050元；另於91年5月至92年5月間向非
      社員間運銷班長蔡明坤進貨金額計400,684,064元，稅額
      20,034,241元，合計420,718,305元。
    2.經被告分別以96年5月3日南區國稅法1字第0960072884號
      函及96年8月27日南區國稅法1字第0960072945號函，請原
      告提供系爭交易付款及驗收等證明文件供核，就所提示支
      付帳款明細、支存往來明細表及轉帳支出傳票等資料查對
      發現，原告雖於89年11月至91年5月間，轉帳存入支付系
      爭向甲○○進貨之貨款249,373,371元，惟查上開貨款入
      二資社華僑銀行府城分行12440存款帳戶後，當日或次日
      隨即提領現金提領或轉存至王文龍華僑銀行府城分行8756
      8、11396存款帳戶。另原告於91年5月至92年5月間，轉帳
      存入支付向蔡明坤進貨之貨款400,684,064元，惟上開貨
      款入二資社華僑銀行府城分行12440存款帳戶後，當日或
      次日隨即提領現金或轉存至實際供貨人蔡明坤等之銀行帳
      戶，有華僑銀行府城分行存款憑條、存款取款憑條影本、
      存提款交易明細查詢表、楊麗貞調查筆錄匯款金額所確認
      貨款影本等可稽，顯見原告並未實際支付貨款予二資社。
    3.甲○○自89年11月至91年7月止，每2個月即轉匯當期銷售
      額0.6％社員費至二資社華僑銀行三重分帳戶，有吳招治
      收取人頭社員費登載之帳冊資金明細表影本可稽，核與二
      資社職員林淑娟所稱相符。
    4.內政部92年10月23日內授中社字第0920088141號函指出，
      運銷班長係經合作社理事會通過任用之帳務處理人員，其
      與合作社之間屬僱傭關係，無權代表合作社對外處理事務
      ，且非社員之運銷班長不可以辦理共同運銷。另依合作社
      法第12條規定，合作社社員為法人者，以非營利者為限，
      營利法人及負責人當然不得加入合作社為社員，故運銷班
      長自不得由再生廠負責人擔任；況查甲○○（社員編號：
      3556）及王文龍（社員編號：3557）係二資社於91年2月2
      6日最後一次向內政部變理變更登記後始加入之社員，有
      內政部96年2月6日及同3月3日內授中社字第0960028058號
      及第0960028093號函影本可稽，顯見渠等非社員兼運銷班
      長；且王文龍登記為景泉企業有限公司等9家公司之負責
      人，渠系爭期間未支領二資社各類所得，自不得使用二資
      社統一發票。又因有關課稅要件事實，多發生於納稅義務
      人所得支配之範圍，稅捐稽徵機關掌握困難，為貫徹公平
      合理課稅之目的，因而課納稅義務人申報協力義務，此為
      司法院釋字第537號解釋意旨，原告既未能提示足資證明
      其有向二資社進貨之證據以實其說，依最高行政法院36年
      判字第16號判例意旨，核難認其主張之事實為真實，原核
      依法分別核定補徵營業稅12,468,683元及20,034,241元，
      並無不合。
（四）至稱參照所列舉取得或交付廢合社所開立之統一發票各營
      業人之訴願決定書及重核復查決定書等，請撤銷原處分乙
      節，查上開訴願決定或處分之內容及事實與本件系爭案情
      不同，且其係屬個案決定或處分，對本件尚無拘束力，原
      告所稱，顯有誤解。
（五）另原告稱營業稅具有追補及扣抵勾稽效果，二資社已按期
      申報進、銷項資料並繳納營業稅，其並無逃漏營業稅乙節
      ，如前所述，原告既未無向二資社進貨及支付進項稅額與
      二資社之事實，二資社自非原告之實際交易對象，依最高
      行政法院87年7月份第1次庭長評事聯席會議決議，二資社
      是否有繳納稅款，並不影響本件營業人補繳營業稅之義務
      。
（六）有關財政部86年3月18日台財稅第000000000號及87年7月
      14日台財稅第871953090號函釋，乃因營利事業其營業過
      程中之交易行為，應課徵營業稅，然由於廢棄物之回收，
      多係透過個人到處收集後，再逐層集中，最後交給再生工
      廠處理，每一階段之回收作業，均涉及買賣交易，而應依
      法課徵營業稅，但因拾荒業者相當零散，且難憑己力完成
      開立銷售憑證之工作，故乃由拾荒者充當社員而組成廢合
      社或二資社，社員將搜集而來之廢棄物交由廢合社或二資
      社，再由廢合社或二資社將廢棄物統一分類處理，賣給再
      生工廠，自再生工廠取得價金，並開立統一發票給再生工
      廠，供為再生工廠做為加值型營業稅之進項稅額憑證，而
      廢合社或二資社自再生工廠取得之價金則扣除5％之營業
      稅、管理費後，將餘款依社員交貨比例，直接發給社員，
      據此制度之運作，藉以一方面由廢合社或二資社為社員辦
      理廢棄物之共同運銷作業，另一方面則由廢合社或二資社
      出面解決開立銷售憑證之問題。惟其後由於廢合社或二資
      社在全省各地設立廢棄物收集站地點分佈太廣，單一廢合
      社無法處理搜集及運銷作業，乃在廢合社或二資社組織中
      承認「司庫」之機制，而司庫之地位，乃屬廢合社或二資
      社理事會任用之帳務掌理人員，雖可由社員兼任，但並無
      獨立地位，此觀內政部92年10月23日內授中社字第092008
      8141號函自明。然前開函釋之適用，須以廢合社或二資社
      及其所屬之司庫屬財政部原規劃之事實為前提。是於廢棄
      物運銷過程中，倘廢合社或二資社、社員、司庫或再生工
      廠間濫用前開制度，扭曲真正廢棄物收集者（即基層拾荒
      者）組成廢合社或二資社以解決其無法開立發票之制度良
      意，以致造成回收業者之中大盤商實際交易對象為非屬廢
      合社或二資社社員之拾荒者或小盤商，卻由該中大盤商直
      接向廢合社或二資社取得發票交予再生工廠，或由再生工
      廠直接由廢合社處或二資社取得發票之違法事實，自無上
      開財政部87年7月14日台財稅第871953090號函所附之協調
      會會議紀錄結論（二）記載適用之餘地。財政部於94年4
      月12日二資社違章案件處理協調會之說明，無非重申財政
      部以合作社社員共同運銷機制開立統一發票，解決廢棄物
      交易所生稅務問題之立場，並未表示交易對象如非合作社
      社員亦可以上開機制開立統一發票，有鈞院96年2月8日95
      年度訴字第993號判決可參，原告並未符合前開函釋規定
      ，自無信賴基礎，亦無侵害其財產權情事，所稱被告未審
      酌前開解釋函，違反平等及比例原則等，亦無可採。
（七）查王文龍與甲○○加入二資社之目的，係取得二資社之統
      一發票供作原告之進貨憑證，顯有故意逃漏稅捐，違章事
      證明確，依法其核課期間為7年，原核定就其取得不得扣
      抵憑證而扣抵銷項稅額部分，分別追補稅款12,468,683元
      及20,034,241元，並無不合。至財政部95年5月23日台財
      稅字第09504535500號函，係稽徵機關查核營業人取得涉
      嫌虛設行號開立不實發票之作業規定，與本件案情不同，
      原告主張顯有誤解，併予陳明。
乙、罰鍰部分
（一）按「營利事業依法規定應給與他人憑證而未給與，應自他
      人取得憑證而未取得，或應保存憑證而未保存者，應就其
      未給與憑證、未取得憑證或未保存憑證，經查明認定之總
      額，處5％罰鍰。」為稅捐稽徵法第44條所明定。次按「
      對外營業事項之發生，營利事業應於發生時自他人取得原
      始憑證，如進貨發票，或給與他人原始憑證，如銷貨發票
      。」為管理會計帳簿憑證辦法第21條第1項前段所規定。
      復按「行為罰則係對不依稅法規定為一定行為或不為一定
      行為之處罰，並不以行為人有逃漏稅為處罰要件，則其處
      罰期間，依本部前開函釋規定應一律為5年，而無須視有
      無故意以詐術或其他不正當方法逃漏稅捐，予以區分該行
      為罰期間為5年或7年。」為財政部87年8月19日台財稅第8
      71960445號函所釋示。
（二）有關違章漏稅案件之認定，本以事實為斷，對於違章之審
      理，被告得自行調查證據認定之事實，依確信之見解而適
      用法律，行政證據之目的在確保行政決定合法，或在揭發
      違反行政義務人之違規事實，而行政證據程序僅須至「確
      鑿」即已足。如前所述，原告於89年11至91年5月間進貨
      金額合計249,373,371元，未依規定取得合法憑證，卻取
      得非實際交易對象二資社所開立之統一發票152張，充作
      進項憑證並申報扣抵銷項稅額，致逃漏營業稅12,468,683
      元；另91年5月至92年5月間進貨金額合計400,684,064元
      ，未依規定取得合法憑證，卻取得非實際交易對象二資社
      所開立之統一發票228張，充作進項憑證並申報扣抵銷項
      稅額，致逃漏營業稅20,034,241元，有二資社出納林淑娟
      及吳招治調查筆錄、談話紀錄、檢察官起訴書、高檢署95
      年8月23日檢紀智91查27字第24893號函等附案可稽，按行
      為罰處罰期間一律為5年，原處分按減除89年11月至90年9
      月11日及91年5月至91年7月22日已逾核課期間之進貨金額
      158,434,906元、38,544,390元後之進貨總額90,938,465
      元、362,139,674元，處5％罰鍰分別為4,546,923元、18,
      106,983元，並無違誤等語，資為抗辯，並聲明求為判決
      駁回原告之訴。
四、本件之爭點為：
（一）原告有無向二資社之司庫即原告代表人甲○○及王文龍進
      貨，並支付貨款予二資社，是否應認定係向二資社社員進
      貨，而原告取得二資社之發票，依財政部86年3月18日台
      財稅字第000000000號函及87年7月14日台財稅字第871953
      090號函之意旨，是否為合法憑證？
（二）本件原告以前揭交易方式而取得前揭二資社之發票，原告
      有無逃漏稅之故意，其核課期間究應為5年或7年？
（三）財政部另案於92年10月間以台財訴字第0920039851號訴願
      決定認定營業人向二資社之司庫進貨並取得二資社之發票
      並無逃漏稅捐而撤銷原處分（復查決定），該案受處分人
      為吉揚公司，其代表人與本件原告取得二資社之發票司庫
      均係王文龍，原告可否主張其信賴該案例之處理經驗，而
      認為向二資社司庫進貨並向二資社支付貨款取得二資社發
      票為合法，即無逃漏稅之故意？原處分未依上開案例對原
      告為相同處理，有無違反平等原則及信賴保護原則？
（四）被告是否僅據板橋地檢署起訴書等刑事案件訴訟資料，即
      認定二資社並非原告之實際交易對象，而有擅斷之情事？
五、經查：
甲、本稅部分：
（一）按「稅捐之核課期間，依左列規定：．．．3、未依規定
      期間內申報，或故意以詐欺或其他不正當方法逃漏稅捐者
      ，其核課期間為7年。」為稅捐稽徵法第21條第1項第3款
      所明定。又「營業人左列進項稅額，不得扣抵銷項稅額：
      1、購進之貨物或勞務未依規定取得並保存第33條所列之
      憑證者。」「營業人以進項稅額扣抵銷項稅額者，應具有
      載明其名稱、地址及統一編號之左列憑證：1、購買貨物
      或勞務時，所取得載有營業稅額之統一發票。」「本法第
      51條第5款所定虛報進項稅額，包括依本法規定不得扣抵
      之進項稅額、無進貨事實及偽造憑證之進項稅額而申報退
      抵稅額者。」分別為行為時營業稅法第19條第1項第1款、
      第33條第1款及同法施行細則第52條第1項明定。次按「對
      外營業事項之發生，營利事業應於發生時自他人取得原始
      憑證，如進貨發票，或給與他人原始憑證，如銷貨發票。
      」則為管理會計帳簿憑證辦法第21條第1項前段所規定。
（二）本件原告經高檢署查獲，於89年11月至91年5月間、91年5
      月至92年5月間進貨，金額合計為249,373,371元（89年2,
      242,200元、90年217,525,684元及91年29,605,487元）及
      400,684,064元（91年242,721,713元及92年157,962,351
      元），未依規定取得合法憑證，卻取具非實際交易對象二
      資社開立之統一發票152張及228張，充作進貨憑證申報扣
      抵銷項稅額，致分別逃漏營業稅12,468,683元及20,034,2
      41元，乃通報原告審理違章成立，初查除分別核定補徵營
      業稅額12,468,683元及20,034,241元外，並就89年11月至
      91年5月間進貨部分經減除89年11月至90年9月11日間已逾
      核課期間之進貨金額158,434,906元後之進貨總額90,938,
      465元，處5％罰鍰計4,546,923元〔即（249,373,371元－
      158,434,906元）×5％＝4,546,92元〕；另91年5月至92
      年5月間進貨部分，經減除91年5月至91年7月22日已於核
      課期間之進貨金額38,544,390元後之進貨總額362,139,67
      4元，處5％罰鍰計18,106,983元〔即（400,684,064元－3
      8,544,390元）×5％＝18,106,983元〕等情，業據兩造分
      別陳明在卷，並有高檢署96年1月23日檢紀智91查27字第3
      186號函、被告95財營業字第71095000431號、96年度財營
      業字第71096100263號處分書、營業稅違章核定稅額繳款
      書、違章案件罰鍰繳款書、銷售金額營業稅額統計表及銷
      貨統計表等附卷（原處分卷第129至131、735、748、74
      9、862頁；原處分卷1021至1026；原處分卷第819、9
      34、1038、1124至1200頁參照）可稽，洵堪認定。
（三）次按「信用合作社、保險合作社，分別依信用合作社法、
      保險法之規定；其未依規定者，應依本法之規定。前項以
      外之合作社，除政府或公益團體委託代辦之業務外，應受
      左列限制：．．．2、運銷合作社不得經營非社員產品。
      」為合作社法第3條之1第1項、第2項第2款所規定。又「
      營業人雖有進貨事實，惟不依規定取得交易對象開立之進
      項憑證，而取得非交易對象開立之進項憑證，申報扣抵銷
      項稅額時，該項已申報扣抵之銷項營業稅額顯未依法繳納
      ，仍應依營業稅法第19條第1項第1款規定，就其取得不得
      扣抵憑證扣抵銷項稅額部分，追補該項不得扣抵之銷項稅
      款。又我國現行加值型營業稅係就各個銷售階段之加值額
      分別予以課稅之多階段銷售稅，各銷售階段之營業人皆為
      營業稅之納稅義務人，故該非交易對象之人是否已按其開
      立發票之金額報繳營業稅額，並不影響本件營業人補繳營
      業稅之義務。」亦經最高行政法院87年7月份第1次庭長評
      事聯席會議決議在案。另「說明：會議結論：關於調查單
      位查獲營業人取得廢合社開立之統一發票作為進項憑證申
      報扣抵銷項稅額涉嫌違章案件，究應如何處理，案經與會
      單位充分討論，獲致結論如次：（一）如查明營業人確有
      向廢合社之社員購進廢棄物，並向該合作社支付貨款，其
      取得該合作社開立金額相符之統一發票作為進項憑證申報
      扣抵銷項稅額，於法尚無不合，應免依稅捐稽徵法第44條
      及營業稅法第19條或第51條第5款規定補稅處罰。（二）
      如查明營業人雖有進廢棄物之事實，惟未支付貨款予廢合
      社，其取得該社開立之統一發票作為進項憑證申報扣抵銷
      項稅額者，除進貨未取得實際銷貨人出具之憑證，依營業
      稅法第19條第1項第1款規定，應就其取得不得扣抵憑證而
      扣抵銷項稅部分，追補稅款外，並應依稅捐稽徵法第44條
      規定處以行為罰。」「關於廢棄物回收業者涉嫌買賣發票
      藉以逃漏稅案．．．經本次會議協調，獲致結論如下：一
      、依財政部86年3月18日台財稅字第000000000號函送同年
      3月3日研商『營業人取得廢合社開立之統一發票涉嫌違章
      案件查核及執行相關事宜』會議紀錄之結論。（一）『如
      查明營業人確有向廢合社之社員購進廢棄物，並向該合作
      社支付貨款，其取得該合作社開立金額相符之統一發票作
      為進項憑證申報扣抵銷項稅額，於法尚無不合，應免依稅
      捐稽徵法第44條及營業稅法第19條或第51條第5款規定補
      稅處罰。』上開情形，如營業人係支付貨款與該合作社未
      具營利事業負責人身分之司庫，亦有適用。二、廢合社之
      司庫如兼具其他營利事業負責人之身分，其交付再生工廠
      之廢棄物，除調查單位移送之筆錄及報告書外，若尚無其
      他具體事證證明確係該營利事業銷售與再生工廠者，基於
      前述廢棄物回收與一般貨物買賣性質確有不同之考量，宜
      認定係該社社員共同運銷之廢棄物，依一時貿易所得，歸
      課社員之綜合所得稅；而購進廢棄物之再生工廠，所取得
      該合作社開立金額相符之統一發票作為進項憑證申報扣抵
      銷項稅額部分，亦有前揭財政部86年3月18日之函送會議
      紀錄結論（一）之適用。」則經財政部86年3月18日台財
      稅字第000000000號函及87年7月14日台財稅字第8719530
      90號函釋在案。
（四）查訴外人二資社總經理吳招治等7人均明知依二資社章程
      規定，設籍在台灣省而實際從事資源回收運銷業務之非營
      利事業者之自然人，方得成為二資社社員，且該社須依社
      員實際交貨轉售之事實，據實開立統一發票，非社員之買
      賣固不得由二資社代開統一發票，無交易事實時，尤不得
      開立不實之銷項統一發票，幫助他人逃漏稅捐。又不論社
      員與否，依法亦均不得藉分散營業額度之方式，以規避當
      年度應納綜合所得稅之累進稅率，竟共同意圖為自己或他
      人不法之利益，並基於概括犯意之聯絡，自86年起至90年
      止，以二資社名義虛開統一發票交予資源回收業或再生廠
      作為進項憑證，而由張清菠、李雪惠或所謂「司庫」對外
      介紹他人入社，對象既不限真正之供貨商，亦不限須實際
      從事於資源回收運銷業務之人，偽充為二資社之社員，作
      為申報個人一時貿易所得之人頭，以逃避或分散各司庫或
      實際營業人之所得。吳招治表面上雖以二資社名義分函各
      回收業者或再生廠表示，歡迎其多購買二資社共同運銷之
      資源回收物，暗中則對之說明，需要多少發票均可，不僅
      知悉各該業者之供貨商內多有不具社員身分者，更介紹非
      社員供貨，且為規避稅捐機關之查緝，改變廢合社時期之
      作法，由理事主席蕭永井親赴各司庫處，為渠等開立二資
      社之銀行帳戶，將存摺及印章交予各該所謂司庫存提使用
      ，按所購買統一發票金額存入各該二資社帳戶，以製作虛
      偽之交易資金流程，以防於稅捐機關稽核時，偽充為交易
      資金流程證明之犯罪事實，業經板橋地檢署檢察官以91年
      度偵字第21609號、92年度偵字第4869、4870、4871、487
      2、4874號起訴書提起公訴在案，此有該起訴書附卷（原
      處分卷第956至1001頁）可參。又查，王文龍、甲○○
      、楊基本、宋濬宏等4人係原告、昕固公司、吉揚公司、
      新固公司、榮欣公司之股東，並共同參與上開公司之業務
      經營、決策，由王文龍、甲○○負責處理進貨事宜，楊基
      本負責與進出口有關業務，宋濬宏負責銷貨事宜，王文龍
      、甲○○及楊基本又擔任其他如景泉公司等公司代表人，
      原告、昕固公司、吉揚公司、新固公司、榮欣公司及景泉
      公司均以不銹鋼廢料買賣為主要業務，其收集場均設在楊
      基本經營興固公司時所使用之台南市○○路○段81-2號收
      集場，且均共同使用收集場場地、人員及機具設備。渠等
      4人與受僱於上開收集場之楊麗貞、黃珮綸、楊秀珍等，
      均明知實際上均係以原告等公司名義向供貨商買進不銹鋼
      廢料，應向實際銷售人索取統一發票，竟自87年起至94年
      止，共同基於幫助他人逃漏稅捐之概括犯意，於進貨時未
      向實際銷售人索取統一發票，並以未開立統一發票之價格
      向供貨商進貨，渠等為掩飾實際供貨情形，並為取得二資
      社之統一發票以充作原告等公司之進項憑證，乃指示楊麗
      貞支付現金給供貨商，或以供貨商本人或親屬名義匯款至
      供貨商指定之帳戶，以掩飾供貨商有自原告等公司取得貨
      款之事實，再由楊秀珍與二資社人員聯繫有關開立統一發
      票相關事宜，以此方式幫助下游之供貨商逃漏營業稅捐。
      渠等4人因進貨時未向供貨商取得進項憑證，為解決銷貨
      時需開立統一發票給煉鋼廠之問題，乃共同決議由王文龍
      、甲○○擔任二資社K027、K089運銷班之運銷班長，以取
      得二資社開立之統一發票作為原告等公司之進項憑證，違
      反二資社共同運銷之作業規範，渠等明知銷售不銹鋼廢料
      至收集場之供貨商並非以二資社社員供貨，且上開交易均
      屬賣斷交易，付款方式亦與二資社章程所規範方式不同，
      顯不合於共同運銷情形，渠等為掩飾實際交易情形，乃指
      示楊麗貞先自原告等公司帳戶匯款至二資社設於僑銀府城
      分行帳戶，再將款項提領出來支付供貨商之貨款，以此方
      式佯裝係以二資社運銷班長名義進貨，渠等並指示楊秀珍
      與二資社聯絡開立發票事宜，而王文龍、甲○○實際上並
      未以二資社班長名義與社員共同運銷，乃由二資社總經理
      吳招治招攬人頭社員作為K027、K089運銷班之成員，並申
      報人頭社員之個人一時貿易所得，是以，原告等公司取得
      二資社之統一發票，除需依統一發票金額支付5％營業稅
      、0.15％至0.2％手續費外，尚須支付0.35至0.8％之人頭
      社員費，以此方式取得二資社開立之統一發票作為原告等
      公司之進項憑證等情，復經板橋地檢署檢察官以95年偵字
      第26063號、96年度偵字第5398號檢察官起訴書對王文龍
      等人提起公訴在案，有該起訴書附卷（原處分卷第523
      至576頁參照）可稽。再者，二資社之出納林淑娟於93年4
      月28日在高檢署調查筆錄證稱：「．．．甲○○運銷班成
      員悉數用吳招治召募人頭的社員．．．。」「．．．89年
      3月以前，要開立統一發票的司庫會將百分之5營業稅及千
      分之2手續費匯至二資社玉山銀行三重分行帳戶，另千分
      之6人頭社員費匯至吳招華僑銀行三重分行帳戶，而自89
      年3月以後，不知何故千分之6人頭社員費改匯至二資社華
      僑銀行三重分行帳戶．．．。」等語，亦有該調查筆錄附
      卷（原處分卷第1017、1020、1021頁參照）可稽。又吳
      招治於94年3月22日在高檢署查緝黑金行動中心調查筆錄
      坦承稱：林淑娟指認之事實無誤，並由其授權林淑娟按照
      二資社的銷貨金額來申報二資社社員的個人一時貿易所得
      ，如果運銷班長沒有提供社員，則授權林淑娟以其與李雪
      惠等招募的社員來申報二資社所開立銷貨發票應申報之個
      人一時貿易所得等語；吳招治另於95年2月8日在高檢署訊
      問筆錄供稱：「（問：於87年至94年間王文龍與甲○○運
      銷交易是否有因其所屬營利事業體無法自實際進貨人取得
      進貨憑證統一發票，而轉向二資社取得統一發票作為原告
      之進貨統一發票？）是有，王文龍與甲○○完全是因為這
      個目的而加入．．．。」等語（原處分卷108、109；原
      處分卷第52至54頁參照），準此足見，原告實際支付貨
      款之對象並非二資社自明。
（五）再查依二資社內部電腦有關運銷班長銷貨開立發票予原告
      之明細表所載，原告於89年11月至91年5月間向非社員兼
      運銷班長甲○○及王文龍進貨金額，計249,373,371元，
      稅額12,468,683元；另於91年5月至92年5月間向非社員兼
      運銷班長甲○○及王文龍進貨金額計400,684,064元，稅
      額20,034,241元，合計420,718,305元。嗣經被告分別以
      96年5月3日南區國稅法1字第096072884號函及96年8月27
      日南區國稅法1字第0960072945號函，請原告提供系爭交
      易付款及驗收等證明文件供核，經查原告所提示支付帳款
      明細、支存往來明細表及轉帳支出傳票等資料查對發現，
      原告雖於89年11月至91年5月間，轉帳存入二資社華僑銀
      行府城分行帳戶作為支付系爭向甲○○進貨之貨款249,37
      3,371元，惟查上開貨款入二資社華僑銀行府城分行帳號0
      0000000000000之存款帳戶後，當日或次日隨即提領現金
      或轉存至甲○○、王文龍華僑銀行府城分行87568、11396
      存款帳戶；另原告於91年5月至92年5月間，轉帳存入二資
      社華僑銀行府城分行上開帳戶作為支付系爭向甲○○及王
      文龍進貨之貨款400,684,064元，惟查上開貨款入二資社
      華僑銀行府城分行帳號00000000000000之存款帳戶後，亦
      於當日或次日隨即提領現金或轉存至實際供貨人甲○○及
      王文龍之銀行帳戶等情，有原告銷貨金額營業稅額明細表
      、進銷項憑證明細資料表、二資社內部電腦有關運銷班長
      銷貨開立發票予原告之明細表、被告96年5月3日南區國稅
      法1字第0960072884號及96年8月27日南區國稅法1字第096
      0072945號函、原告支付帳款明細、支存往來明細表及轉
      帳支出傳票、華僑銀行府城分行存款憑條、存款取款憑條
      影本及存提款交易明細查詢表附卷（原處分卷第80至10
      6、121至148、158至165、236至283；原處分卷111至11
      8、157至196、317、330至345、511至522、872至888、89
      6、897頁；原處分卷第609、639至646、1112至1118、1
      123至1200；原處分卷1021至1026、1050至1120、1127
      至1300頁參照）可稽，準此可知，原告並未實際支付貨款
      予二資社，堪可認定。且甲○○於系爭期間，每2個月即
      轉匯當期銷售額0.6％社員費至二資社華僑銀行三重分行
      帳戶等情，亦有運銷班長楊雅真（王文龍）【K027】繳交
      人頭社員費、營業稅及手續費等資金明細表影本可稽，核
      與二資社職員林淑娟前揭於高檢署調查筆錄所稱相符（原
      處分卷第523至526、1007至1023頁參照）。再者，依內
      政部92年10月23日內授中社字第0920088141號函指出，運
      銷班長係經合作社理事會通過任用之帳務處理人員，其與
      合作社之間屬僱傭關係，無權代表合作社對外處理事務，
      且非社員之運銷班長不可以辦理共同外銷；另依合作社法
      第12條規定，合作社社員為法人者，以非營利者為限，營
      利法人及負責人當然不得加入合作社為社員，故運銷班長
      自不得由再生場負責人擔任；況查甲○○（社員編號：35
      56）及王文龍（社員編號：3557）係91年1月29日（被告
      誤為同年2月26日之後）始加入之社員，有內政部96年2月
      6日內授中社字第0960028058號及同年3月3日內授中社字
      第0960028093號函影本可稽（原處分卷第957、960頁參
      照），顯見渠等在加入社員之前，並非二資社之社員兼運
      銷班長，自不得使用二資社統一發票；又如吳招治前揭供
      述，王文龍與甲○○2人完成是因渠等所屬營利事業體無
      法自實際進貨人取得進貨憑證統一發票，而轉向二資社取
      得統一發票作為原告之進貨統一發票等語，核與王文龍95
      年5月19日於高檢署調查筆錄稱：「（問：K027及K089運
      銷班有無僱用人員處理買進之白鐵廢料？）黃珮綸負責買
      進白鐵的工作．．．。」「（問：新固公司集團等6家公
      司如何確認是向具有二資社社員身分之人買進白鐵？）我
      不會去在意賣貨給台南市○○路○段81之2號收集場的販
      仔是否為二資社社員，所以我與黃珮綸都不會去確認賣貨
      的人是否為二資社社員。」「我二資社運銷班的成員是我
      支付社員費給吳招治去找的．．．我本身僅有提供楊耀賢
      、楊書忠、楊雅真、鄭建明作為我運銷班的成員。」「我
      不知道她（吳招治）去找什麼人，而即使她找的人有賣貨
      給我，我也不知道。」「我用二資社司庫的名義向販仔買
      進白鐵廢料，是先付錢給他們而買進來的，再由我賣給公
      司。」「（問：楊耀賢、楊書忠、楊雅真、鄭建明有無以
      二資社社員的身分供貨給你？）均沒有。」王文龍另於95
      年3月14日之調查筆錄供稱：「（問：你有無實際從事資
      源回收物買賣？）我不記得我是以司庫的名義或是以我經
      營公司的名義來從事資源回收買賣。」「（問：你既為二
      資社的運銷班長，請問你所負責的運銷班成員有那些人？
      ）我不記得有那些運銷班成員。我也不記得這些運銷班成
      員有無賣貨給我。」「我加入二資社司庫主要的目的是要
      取得統一發票作為前述5家我所經營公司的進貨發票，我
      只是名義上加入二資社司庫，並沒有司庫相關的工作。」
      等語（原處分卷第566至569、593至600頁參照）相符，
      綜上足見，二資社並無銷貨與原告，應堪認定。
（六）又按「本社以配合政府、民間垃圾減量、資源回收、廢棄
      物資源化之政策，辦理社員資源回收物共同運銷，以改進
      運銷技術，增進社員收益。」「本社社員以在本社業務區
      域內居住之人民，年滿20歲或未滿20歲而有行為能力，從
      事資源回收物回收之業者，．．．。」「本社業務為辦理
      社員所回收之資源回收物共同運銷，包括金屬類、塑膠類
      、橡膠類、紙類、玻璃類、布類、羽毛類、其他可回收物
      ，及中央或地方政府公告之資源回收物。前項業務所需之
      資源回收物，由各社員收集之。社員應將所收集之資源回
      收物交由所屬運銷班辦理共同運銷，並由運銷班記明種類
      、數量、交貨日期、稅捐資料及其他應記錄之事項，定期
      彙報合作社。」二資社章程第2條前段、第6條前段、第35
      條定有明文。可知，二資社屬資源回收物運銷合作社，其
      業務係以辦理其社員所收集之資源回收物之共同運銷，且
      依合作社法第3條之1第2項第2款規定二資社不得經營非社
      員所收集之資源回收物之共同運銷。再查廢棄物之回收，
      因涉及買賣交易，每一階段原均應依法課徵營業稅，惟廢
      棄物之交易與一般商品之交易不同，其部分廢棄物之來源
      為一般社會大眾或拾荒者，上開人士銷售廢棄物給回收廠
      商時，難以開立銷貨憑證給該回收廠商；又廢棄物回收廠
      商將廢棄物蒐集及分類整理後，再將可回收利用之各類廢
      棄物（如鐵、銅、鋁、紙、玻璃等），分別銷售給各該類
      再生工廠（如鋼鐵廠、紙廠、玻璃工廠等），作為其產品
      原料來源之一，如該廢棄物回收廠商未為公司或商號登記
      及未辦理營業登記，其銷售廢棄物時，亦無法開立發票給
      再生工廠作為進項憑證。為解決一般民眾及拾荒者難以開
      立銷貨憑證及再生工廠無法取得進項憑證之問題，財政部
      乃援引86年3月18日台財稅字第000000000號函釋規定，以
      透過合作社為社員辦理廢棄物共同運銷，並代表社員開立
      銷貨憑證予再生工廠，以申報營業成本及扣抵銷項稅額，
      其結果同時促使廢棄物買賣進入加值型營業稅體系，並維
      護稅制之完整。而財政部上開函釋意旨，其僅限於合作社
      之「個人社員」透過該合作社銷售廢棄物部分，免辦理營
      業登記，惟仍應依法課徵綜合所得稅，足見該函釋已將非
      合作社社員排除在外，亦即非社員不能依該函釋規定，以
      合作社共同運銷方式銷售廢棄物。又廢棄物回收廠商，其
      取得廢棄物之來源很多，如其來源為事業廢棄物（如工廠
      所生之下腳或其他可回收再利用之事業廢棄物），其產生
      廢棄物之公司或商號，銷售事業廢棄物給回收廠商時，並
      無不能開立銷貨憑證之問題，故該回收廠商亦可設立公司
      或商號，並辦理營業登記，即毋須再透過合作社以共同運
      銷之方式，將廢棄物銷售給再生工廠，同樣亦能達到合法
      營運，且不致發生逃漏稅捐之目的。綜上可知，財政部上
      開函釋規定，僅在促使未辦理公司或商號登記之回收廠商
      ，以個人名義加入合作社為社員，並透過合作社為社員辦
      理廢棄物共同運銷，及代表社員開立銷貨憑證予再生工廠
      ，以申報營業成本及扣抵銷項稅額，藉此解決一般民眾及
      拾荒者難以開立銷貨憑證及再生工廠無法取得進項憑證之
      問題，並符合上開合作社法之規定。而財政部87年7月14
      日台財稅字第871953090號函檢送87年6月5日立法院協調
      會之會議紀錄，該會議結論第2點：「台灣省廢棄物運銷
      合作社之司庫如兼具其他營利事業負責人之身分，其交付
      再生工廠之廢棄物，除調查單位移送之筆錄及報告書外，
      若尚無其他具體事證證明確係該營利事業銷售與再生工廠
      者，基於前述廢棄物與一般貨物買賣性質確有不同之考量
      ，宜認定係該社社員共同運銷之廢棄物，依一時貿易所得
      ，歸課社員之綜合所得稅；．．．。」則由上開會議結論
      反面推之，如有具體事證證明確係該營利事業銷售與再生
      工廠者，縱使該營利事業負責人兼具合作社司庫即社員身
      分，亦不得透過合作社辦理廢棄物共同運銷，而無上開函
      釋之適用甚明。是原告主張財政部上開86年及87年函釋意
      旨，認定營業人向二資社之司庫進貨，與向二資社社員進
      貨之情形相同，均不得補稅處罰，且除向合作社社員進貨
      可使用二資社發票外，營業人向司庫進貨，亦可合法取得
      二資社發票作為進項憑證云云，顯係曲解上開財政部函釋
      及說明，自不足採。
（七）另原告主張於同為王文龍擔任負責人之吉揚公司，其88年
      間同因取具二資社發票而遭被告認有逃漏營業稅案，財政
      部台財訴字第0920039851號訴願決定書卻認定並無逃漏稅
      捐，而將原處分（復查決定）撤銷，故原告係依過往之經
      驗法則善意信賴廢棄物共同運銷制度之完稅功能，應受信
      賴原則之保護，否則被告亦違反平等原則乙節。經查，該
      訴願決定係以原處分機關僅以無從認定二資社有收購之廢
      棄物之行為及王文龍代墊款之事證，尚嫌率斷為由，撤銷
      原處分（復查決定），與本件已經查明原告於系爭期間向
      其前任代表人王文龍購進之廢棄物，並非王文龍向其運銷
      班成員所購買，卻取得二資社所開立之發票充作進項憑證
      並申報扣抵銷項稅額之情形不同，尚不得比附援引。且上
      開訴願決定書作成時間為92年10月間（原告起訴狀證19參
      照），既係在本件系爭期間之後，則原告為本件違章行為
      時自尚無從信賴之，故自不得以之作為主張信賴保護之基
      礎事實，原告上開主張並不可採。又按證人在調查機關調
      查中及在檢察官偵查中所為之陳述，據其陳述所作成之筆
      錄，非不得作為文書證據，作為認定事實之憑據，最高行
      政法院88年度判字第3412號判決足資參照。查本件被告調
      查結果，依據吳招治、林淑娟及王文龍等人之證述，作為
      事實認定之基礎，並綜合系爭貨款之流向以及查得二資社
      人頭社員費登載之帳冊資金明細表、原告取得二資社發票
      明細表等資料，作為判定原告違規事實之證據，核與證據
      法則無違。是以，二資社並非原告之實際交易對象，既如
      上述，則原告以前述方式取具二資社所開立之統一發票作
      為進項憑證，並持以申報扣抵銷項稅額，核係以不正當方
      法漏營業稅，事證明確，被告據以依稅捐稽徵法第21條第
      1項第3款補徵核課期間7年內之營業稅，並無不合。是原
      告主張被告僅憑前揭起訴書，作為課稅之唯一依據，顯屬
      擅斷，且原告並無逃漏稅捐之故意，核課期間應僅有5年
      云云，均有誤解，即無可採。是被告以原告於89年11月至
      91年5月間、91年5月至92年5月間進貨，金額合計為249,3
      73,371元（89年2,242,200元、90年217,525,684元及91年
      29,605,487元）及400,684,064元（91年242,721,713元及
      92年157,962,351元），未依規定取得合法憑證，卻取具
      非實際交易對象二資社開立之統一發票152張及228張，充
      作進貨憑證申報扣抵銷項稅額，致逃漏營業稅12,468,683
      元及20,034,241元，乃通報原告審理違章成立，核定補徵
      營業稅額12,468,683元及20,034,241元，揆諸前揭法令規
      定，核無不合。原告以前揭情詞以事爭議，均非可採。
乙、罰鍰部分：
（一）按「營利事業依法規定應給與他人憑證而未給與，應自他
      人取得憑證而未取得，或應保存憑證而未保存者，應就其
      未給與憑證、未取得憑證或未保存憑證，經查明認定之總
      額，處百分之五罰鍰。」為稅捐稽徵法第44條所明定。再
      按「『關於稅捐核課期間及其起算之規定，於罰鍰案件依
      稅捐稽徵法第49條準用時，應準用同法第21條規定，視其
      有無故意以詐術或其他不正當方法逃漏稅捐，分別認定為
      5年或7年』，前經本部74年3月20日台財稅第13298號函釋
      有案。而罰鍰案件，可分為行為罰及漏稅罰，．．．；而
      行為罰則係對不依稅法規定為一定行為或不為一定行為之
      處罰，並不以行為人有逃漏稅為處罰要件，則其處罰期間
      ，依本部前開函釋規定應一律為5年，而無須視其有無故
      意以詐術或其他不正當方法逃漏稅捐，予以區分該行為罰
      期間為5年或7年。」為財政部87年8月19日台財稅第87196
      0445號函釋示。
（二）本件原告於89年11月至91年5月間進貨，進貨金額249,373
      ,371元（89年2,242,200元、90年217,525,684元、91年29
      ,605,487元）；另91年5月至92年5月間進貨，進貨金額40
      0,684,064元（91年242,721,713元及92年157,962,351元
      ），未依規定取得合法憑證，卻取得非實際交易對象二資
      社所開立之統一發票充作進項憑證並申報扣抵銷項稅額，
      致分別逃漏營業稅12,468,683元及20,034,241元，其縱非
      故意，亦有過失，違章事實事證明確。則被告依前揭規定
      ，就89年11月至91年5月間進貨部分，按經減除89年11月
      至90年9月11日已逾核課期間之進貨金額158,434,906元後
      之進貨總額90,938,465元，應處5％之罰鍰4,546,923元；
      就91年5月至92年5月間進貨部分，經減除91年5月至91年7
      月22日已逾核課期間之進貨金額38,544,390元後之進貨總
      額36 2,139,674元，應處5％之罰鍰18,106,983元，經核
      並無違誤。至原告所稱被告未依財政部95年5月23日台財
      稅字第09504535500號函就交易雙方之進、銷貨情形覈實
      查核乙節，經查該函釋係就營業人取得涉嫌虛設行號有關
      稽徵機關應為之作業規定，與本件案情並非相同；抑且，
      本件被告既已查明原告與二資社並無實際交易之行為，核
      與財政部上開函釋之意旨亦無違背，原告該項主張，亦不
      足採。
六、綜上所述，原告上開主張均不可採。則被告以原告於89年11
    月至91年5月間、91年5月至92年5月間進貨，未依規定取得
    合法憑證，卻分別取具非實際交易對象二資社開立之統一發
    票152張及228張，充作進貨憑證申報扣抵銷項稅額，致分別
    逃漏營業稅12,468,683元及20,034,241元，違反營業稅法第
    19條第1項第1款規定，除追繳所漏稅款，並依稅捐稽徵法第
    44條規定，按查明認定之進貨總額，再分別減除89年11月至
    90年9月11日，及91年5月至91年7月22日已逾核課期間之進
    貨金額後，裁處5％之罰鍰各4,546,923元及18,106,983元，
    經核並無違訴願決定遞予維持，亦無不合。原告起訴意旨求
    為撤銷，為無理由，應予駁回。又本件事證已臻明確，兩造
    其餘攻擊防禦方法核與判決結果不生影響，爰不逐一論述，
    附此敘明。
七、據上論結，本件原告之訴為無理由，依行政訴訟法第195條
    第1項後段、第98條第1項前段，判決如主文。
中    華    民    國    97    年      8    月   20    日
          高雄高等行政法院第三庭
                      審判長法官  邱  政  強
                            法官  李  協  明
                            法官  詹  日  賢
以上正本係照原本作成。
如不服本判決，應於判決送達後20日內向本院提出上訴書狀，其
未表明上訴理由者，應於提起上訴後20日內向本院提出上訴理由
書（須按對造人數附繕本）；如於本判決宣示或公告後送達前提
起上訴者，應於判決送達後20日內補提上訴理由書（須附繕本）
。未表明上訴理由者，逕以裁定駁回。
中    華    民    國    97    年      8    月   20    日
                          書記官  宋  鑠  瑾


司法院資訊處製作；財團法人民間司法改革基金會備份。
